臺灣桃園地方法院小額民事判決
110年度桃小字第1709號
原      告  高沴汶
被      告  郭里鵬
            彭聖祐
上列當事人間請求損害賠償事件，本院於民國111年1月13日言詞
辯論終結，判決如下：
　　主    文
被告乙○○應給付原告新臺幣壹萬零玖佰柒拾元，及自民國一一０
年十二月一日起至清償日止，按週年利率百分之五計算之利息。
原告其餘之訴駁回。
訴訟費用新臺幣壹仟元，其中新臺幣貳佰元由被告乙○○負擔，餘
由原告負擔。
本判決第一項得假執行。
原告其餘假執行聲請駁回。
    事實及理由
壹、程序部分：
一、按小額訴訟之訴狀送達後，原告不得將原訴變更或追加他訴
    ，但請求之基礎事實同一，不在此限，民事訴訟法第436條
    之23準用第436條第2項適用第255條第1項但書第2款定有明
    文。上開「請求之基礎事實同一」之規定，因可利用原訴訟
    資料，除有礙於對造防禦權之行使外，得適用於當事人之變
    更或追加（最高法院109年台抗字第562號民事裁定參照）。
    經查，原告起訴時請求：「被告甲○○應給付原告新臺幣（下
    同）5萬5,950元，及自起訴狀繕本送達翌日起至清償日止，
    按年利率5％計算之利息。請依職權宣告假執行。」（見本院
    卷第4頁），嗣於本院審理中追加被告乙○○，並於民國110年
    11月25日言詞辯論期日（下稱系爭期日）變更聲明為：「被
    告甲○○、乙○○應連帶給付原告5萬5,950元，及自起訴狀繕本
    送達最後一位被告之翌日起至清償日止，按週年利率5％計算
    之利息。請依職權宣告假執行。」（見本院卷第62頁、第69
    頁），而原告對追加被告乙○○與被告甲○○之請求基礎事實，
    均為本件車禍事件所生侵權行為之損害賠償，在社會生活上
    可認為具有關連性，可利用原訴訟資料，無礙於對造防禦權
    之行使，自應准許原告追加乙○○為被告。
二、被告乙○○經合法通知，未於最後言詞辯論期日到場，核無民
    事訴訟法第386條各款所列情形，爰依同法第436條之23準用
    第433條之3規定，依職權由一造辯論而為判決。
貳、實體部分：
一、原告主張：乙○○於110年3月21日凌晨1時47許，駕駛甲○○所
    有車牌號碼00-0000號自用小客車（下稱肇事車輛），行經
    桃園區龜山區萬壽路1段161號前，未注意車前狀況，擦撞停
    放於人行道上靜止之原告所有車牌號碼000-0000號普通重型
    機車（下稱系爭機車），致系爭機車受損，系爭機車修復費
    用5萬5,950元，又甲○○為肇事車輛車主，應與乙○○負連帶賠
    償責任，爰依侵權行為之法律關係提起本件訴訟等語，並聲
    明：如變更後聲明。
二、被告甲○○則以：其只是肇事車輛車主，肇事車輛駕駛人為乙
    ○○等語，資為抗辯，並聲明：原告之訴駁回。
三、被告乙○○未於言詞辯論期日到場，亦未提出書狀為任何聲明
    或陳述。
四、本院之判斷：
　㈠按因故意或過失，不法侵害他人之權利者，負損害賠償責任
    。汽車、機車或其他非依軌道行駛之動力車輛，在使用中加
    損害於他人者，駕駛人應賠償因此所生之損害，民法第184
    條第1項前段、第191條之2前段分別定有明文。汽車行駛時
    ，駕駛人應注意車前狀況及兩車並行之間隔，並隨時採取必
    要之安全措施，不得在道路上蛇行，或以其他危險方式駕車
    ，道路交通安全規則第94條第3項定有明文。經查，肇事車
    輛為甲○○所有，肇事車輛駕駛人未注意車前狀況，亦未採取
    必要安全措施，碰撞路旁原告所有之系爭機車，致系爭機車
    受損等情，有道路交通事故當事人登記聯單、現場圖、調查
    紀錄表、報告表㈠、㈡、車籍資料、現場遺留手寫資料（下稱
    系爭手寫資料）及照片等證據在卷可稽（見本院卷第13至43
    頁），上開事實首堪認定。
　㈡經查，系爭手寫資料記載：「車主你好，昨天因沒注意而撞
    到你的車實在非常抱歉，電話（下稱系爭門號）：0900…（
    澎先生）」等文字，有系爭資料附卷可參（見本院卷第頁）
    ，足認肇事車輛駕駛人於本件車禍現場留下系爭手寫資料，
    表示其不慎碰撞系爭機車，並留下系爭門號以供聯繫，則系
    爭門號之使用者自為肇事車輛駕駛人。又一般人使用以親友
    名義申請之電話門號尚屬常見，而系爭門號申請人為彭聖倫
    ，彭聖倫為乙○○哥哥等情，為原告與甲○○所不爭執（見本院
    卷第80頁反面），並有遠傳資料及戶籍資料附卷可參（見本
    院卷第75頁，個資卷），甲○○抗辯其非系爭門號使用人，系
    爭門號使用人為乙○○，乙○○為肇事車輛駕駛人，自屬可採。
    乙○○既為肇事車輛駕駛人，駕駛行為復違反前開交通規則而
    有過失，自應就本件事故負全部過失責任，且其過失行為與
    原告所受損害具有相當因果關係，乙○○應負系爭車輛損害賠
    償之責。　　
　㈢民法第185條第1項前段所謂共同侵權行為，須共同行為人皆
    已具備侵權行為之要件始能成立，若其中一人非侵權行為人
    ，即不負與其他具備侵權行為要件之人連帶賠償損害之責任
    （最高法院 108 年度台上字第38號民事判決參照）。經查
    ，乙○○為肇事車輛駕駛人已見前述，原告主張甲○○為肇事車
    輛駕駛人應負侵權行為責任，自不可採。至於甲○○固為肇事
    車輛車主，惟我國並無車主須當然與駕駛人連帶負損害賠償
    責任之規定，原告復未舉證甲○○有故意或過失不法侵害系爭
    機車所有權之侵權行為，自難認甲○○為共同侵權行為人，原
    告主張甲○○為肇事車輛車主，應與乙○○負連帶賠償責任云云
    ，自屬無據。
　㈣按負損害賠償責任者，除法律另有規定或契約另有訂定外，
    應回復他方損害發生前之原狀；該項情形，債權人得請求支
    付回復原狀所必要之費用，以代回復原狀，民法第213條第1
    項、第3項定有明文。債權人所得請求回復原狀之必要費用
    ，倘以修復費用為估定其回復原狀費用之標準，修理時以新
    品換舊品時，應予折舊（最高法院108年度台上字第363號民
    事判決參照）。經查，原告得依侵權行為請求乙○○賠償系爭
    機車損害已見前述，自得請求系爭機車受損回復原狀之必要
    費用。系爭機車受損維修費用為5萬5,950元，有機車維修估
    價單附卷可參（見本院卷第6頁），又上開估價單記載上開
    維修費用均為零件費用，而依行政院所頒固定資產耐用年數
    表及固定資產折舊率之規定，機械腳踏車之耐用年數為3年
    ，依定率遞減法每年折舊1000分之536，另依營利事業所得
    稅查核準則第95條第6項規定「固定資產提列折舊採用定率
    遞減法者，以1年為計算單位，其使用期間未滿1年者，按實
    際使用之月數相當於全年之比例計算之，不滿1月者，以1月
    計」，系爭車輛於108年2月出廠，有車籍資料附卷可參（見
    本院卷第42頁），迄本件車禍發生時即110年3月21日，已使
    用2年2月，則零件扣除折舊後之修復費用估定為1萬0,970元
    （詳如附表之計算式）。至於原告主張系爭機車使用不到3
    年為新車，不應該扣除折舊云云（見本院卷第80頁反面），
    與上述回復原狀原則不符尚不可採。原告請求被告賠償系爭
    機車回復原狀費用1萬0,970元為有理由，逾此範圍，則無理
    由。
五、按給付無確定期限者，債務人於債權人得請求給付時，經其
    催告而未為給付，自受催告時起，負遲延責任。其經債權人
    起訴而送達訴狀，或依督促程序送達支付命令，或為其他相
    類之行為者，與催告有同一之效力。又遲延之債務，以支付
    金錢為標的者，債權人得請求依法定利率計算之遲延利息。
    但約定利率較高者，仍從其約定利率，而應付利息之債務，
    其利率未經約定，亦無法律可據者，週年利率為5％，民法第
    229條第2項、第233條第1項、第203條分別定有明文。經查
    ，上開債務為金錢債務，然無確定期限，亦無約定之利率，
    乙○○應自受催告時起，負遲延責任，給付週年利率5％遲延利
    息，而原告於系爭期日始當庭以言詞為前開變更後聲明而請
    求乙○○賠償（見本院卷第69頁），系爭期日筆錄繕本於110
    年11月30日送達乙○○，有本院送達證書在卷可稽（見本院卷
    第72頁），應認系爭筆錄送達乙○○後始生催告給付損害賠償
    債務之效力，另起訴狀既未記載乙○○為被告以及其應賠償之
    金額，自不得以起訴狀繕本送達乙○○即認已生催告給付損害
    賠償債務之效力，原告請求應自起訴狀繕本送達乙○○翌日起
    算遲延利息自屬無據，而應以系爭期日筆錄繕本送達乙○○翌
    日即110年12月1日起至清償日止，按週年利率5％計算之遲延
    利息，始有理由。　
六、綜上所述，原告依侵權行為之法律關係，請求乙○○給付1萬0
    ,970元，及自110年12月1日起至清償日止，按週年利率5％計
    算之利息，為有理由，應予准許，逾此部分，則無理由，應
    予駁回。
七、本件原告勝訴部分係依民事訴訟法第436條之8第1項規定適
    用小額訴訟程序所為之判決，依同法第436條之20規定，應
    就被告敗訴之部分，依職權宣告假執行。原告敗訴部分，假
    執行之聲請駁回。
八、訴訟費用負擔之依據：民事訴訟法第79條、第85條第1項但
    書，並依同法第436條之19第1項規定，確定訴訟費用額如主
    文第3項所示。
中　　華　　民　　國　　111 　年　　2 　　月　　11　　日
                  桃園簡易庭  法  官  張明宏
以上為正本係照原本作成。
如不服本判決，應於送達後20日內，向本院提出上訴狀並表明上
訴理由，如於本判決宣示後送達前提起上訴者，應於判決送達後
20日內補提上訴理由書（須附繕本）。
如委任律師提起上訴者，應一併繳納上訴審裁判費。   
中　　華　　民　　國　　111 　年　　2 　　月　　11　　日
                              書記官  石曉芸
附表
折舊時間           金額
第1年折舊值        55,950×0.536=29,989
第1年折舊後價值    55,950-29,989=25,961
第2年折舊值        25,961×0.536=13,915
第2年折舊後價值    25,961-13,915=12,046
第3年折舊值        12,046×0.536×(2/12)=1,076
第3年折舊後價值    12,046-1,076=10,970
附錄：
一、民事訴訟法第436條之24第2項：
　  對於小額程序之第一審裁判上訴或抗告，非以其違背法令為
    理由，不得為之。
二、民事訴訟法第436條之25：
　  上訴狀內應記載上訴理由，表明下列各款事項：
　  ㈠原判決所違背之法令及其具體內容。
　  ㈡依訴訟資料可認為原判決有違背法令之具體事實。
三、民事訴訟法第471條第1項：（依同法第436條之32第2項規定
    於小額事件之上訴程序準用之）
    上訴狀內未表明上訴理由者，上訴人應於提起上訴後20日內
    ，提出理由書於原第二審法院；未提出者，毌庸命其補正，
    由原第二審法院以裁定駁回之。